臺灣臺中地方法院交通事件裁定　　　　96年度交聲字第1073號
原處分機關　交通部公路總局臺中區監理所豐原監理站
受處分人　　乙○○
上列受處分人因違反道路交通管理處罰條例案件，對於交通部公
路總局臺中區監理所豐原監理站於民國96年8月16日所為之處分
（原處分案號：豐監稽違字第裁63-I00000000號）聲明異議，本
院裁定如下：
    主  文
異議駁回。
    理  由
一、原處分機關裁決意旨略以：異議人即受處分人乙○○於民國
    96年2月8日11時46分許，駕駛車牌號碼4908-LD號自小貨車
    行經彰化縣北斗鎮○○路與四維路口處時，因「闖紅燈（南
    -->北）行駛中山路」之違規，經彰化縣警察局北斗分局以
    違反道路交通事件通知單（單號：彰警交字第I00000000號
    ）舉發，嗣經受處分人到案申訴，原處分機關函請原舉發單
    位調查結果，仍認受處分人有前開違規行為，原處分機關乃
    依道路交通管理處罰條例第53條第1項、第63條規定裁處罰
    鍰新臺幣（下同）5,400元整，並記違規點數3點，逾期則依
    裁決書處罰主文規定裁處，於法並無不合等語。
二、本件聲明異議意旨略以：受處分人乙○○當天經過那個路段
    要轉北斗鎮○○路○段時特別在前站停車等候綠燈左轉行駛
    ，再行駛北斗鎮○○路○段又碰到紅燈再停下來等候紅燈，
    這時員警就要檢查證件，並告訴伊說前面幾站有闖紅綠燈，
    那時在現場伊就跟員警有了爭議，那時員警說你有問題你就
    申訴，那時伊在現場就要求員警拿出伊有沒有犯錯之事實，
    員警就說你就申訴嘛，伊覺得很無奈，員警把問題丟給市井
    小民，爰依法聲明異議云云。
三、按汽車（包括機器腳踏車）駕駛人，行經有燈光號誌管制之
    交岔路口闖紅燈者，處1,800元以上5,400元以下罰鍰，並記
    違規點數3點；汽車駕駛人，駕駛汽車有違反本條例之行為
    ，經交通勤務警察制止時，不聽制止或拒絕停車接受稽查而
    逃逸者，除按各該條規定處罰外，處3,000元以上6,000元以
    下罰鍰，並記違規點數1點；汽車駕駛人之行為有不服指揮
    稽查而逃逸之情形，當場不能或不宜攔截製單舉發者，得對
    汽車所有人逕行舉發處罰；前項逕行舉發，應記明車輛牌照
    號碼、車型等可資辨別之資料，察明汽車所有人姓名或名稱
    、住址後，製單舉發處罰之；汽車行駛至交岔路口，其行進
    應遵守燈光號誌或交通警察之指示。道路交通管理處罰條例
    第53條、第60條第1項、第63條第1項第1款、第3款、第7條
    之2第1項第1款、第4款、第2項與道路交通安全規則第102條
    第1項第1款及違反道路交通管理事件統一裁罰標準表分別定
    有明文。經查：
  (一)異議人即受處分人乙○○於前揭時、地，駕駛4908-LD號自
    小貨車，行經彰化縣北斗鎮○○路、四維路口處，因闖紅燈
    經執勤員警當場掣單舉發等事實，業據證人即原舉發員警丙
    ○○於96年11月28日到庭結證稱：「96年2月8日上午11時46
    分，我與甲○○正沿著北斗鎮○○路由北往南執行巡邏勤務
    ，在四維路路口時，我們在那裡等紅燈，受處分人開1部車
    子從北上方向沿著中山路經過四維路第一個路口後（即現場
    圖所標示之），開到第二個路口（即現場圖標示之）時
    ，沒有等紅燈，就闖紅燈，我們看到受處分人闖紅燈之後，
    我們就立刻迴轉去追受處分人的車，受處分人原本要閃我們
    的車，但是又遇到前面路口紅燈有停其他車輛，他才停下來
    ，他停下來之後，我們就上前叫受處分人靠邊停車，告知他
    闖紅燈要開單舉發，結果他要求我們原諒他，說他開車到現
    在都沒有被開過紅單，於是我們告知闖紅燈為重大違規，要
    開單舉發，開單之後受處分人就拒絕簽收，並跟我們要照片
    」、「舉發受處分人闖紅燈之現場，我們的相對位置就如卷
    附現場圖及照片所示」、「我看到受處分人時，天氣晴朗沒
    有下雨，光線明亮，我們視線並沒有阻礙，我們當時停在受
    處分人車輛的對向車道停止線前，可以清楚看到受處分人的
    動向」、「受處分人闖紅燈時，沒有其他車輛一同闖紅燈」
    、「視線很清楚，不會看錯」、「當時受處分人衝過該路口
    時，速度很快我們有立刻將摩托車的警示燈打開，並有鳴笛
    警報聲」等語明確，衡諸員警陳文瑞僅係執勤員警，其與受
    處分人間不僅未有任何嫌隙亦毫不相識，應無設詞攀誣、或
    虛構違規事實以陷害受處分人之理，並綜合其上揭說明，亦
    應無誤看或誤為判斷之情事。況員警執行公務本身受行政懲
    處責任之監督，到庭具結作證更以刑罰擔保其真實性，殊無
    甘冒行政懲處及刑法偽證罪責任，而刻意誣陷受處分人之必
    要，則受處分人所有上開自小貨車確有前揭違規情事，應可
    認定。
  (二)受處分人雖辯稱警方既然逕行舉發，就應負舉證責任，理應
    附上照片佐證云云。惟按交通勤務警察或依法令執行交通稽
    查任務人員，開單舉發違反道路交通管理處罰條例所列之違
    規事實，經公路主管機關或警察機關所為之裁決處罰，本質
    上為行政處分，係公務員基於職務上權利，依法就特定之具
    體事件所為，並具有公法上效果之單方行政行為。而根據公
    務員為公法上行為具有公信力之原則，該行政處分當可被推
    定為真正，且其據以依法處分之事實認定，亦應可推定為正
    確無誤，故本此公信原則，立法者乃賦予行政機關違反道路
    交通事件統一裁罰基準及處理細則等相關規定，使交通勤務
    警察或依法令執行交通稽查任務人員得當機處分，以達成維
    護交通秩序及公共安全之行政目的。反之，若謂公務員之一
    切行政行為，均需預留充分之證據，以證明其所認定之事實
    為真，則國家行政勢必受到相當程度之阻礙，且相關行政目
    的亦難以順利達成，故刑事訴訟法中就犯罪證據有關之規定
    ，與屬於行政秩序罰之交通違規裁罰本旨不相符合之部分，
    自不在得以準用之列。從而，交通違規行政爭訟之舉證責任
    原理，非如刑事案件中應超越任何合理懷疑始可為有罪判決
    之嚴格程度，而係應與民事訴訟之舉證責任原理相類似，亦
    即，基本上應就行政機關與人民所各自主張有利於己之事實
    ，分配其應盡之舉證責任，而非逕與適用刑事訴訟法之「無
    罪推定」原則，此觀諸行政訴訟法第136條規定，行政訴訟
    程序準用民事訴訟法第277條舉證責任分配原則之立法意旨
    ，即可明瞭。查原處分機關裁決受處分人駕車行經有燈光號
    誌管制之交岔路口闖紅燈，乃引據舉發通知單為證。而舉發
    本件違規事件之員警陳文瑞，就本件如何查獲並舉發之經過
    ，亦於本院調查時到庭陳述無訛，並提供現場照片、圖示相
    佐，已如前述；且本件警員之舉發程序，亦合於前開道路交
    通管理處罰條例第7條之2第1項第4款、第4項之規定。復核
    警員陳文瑞本人親身見聞受處分人所有自小貨車闖紅燈之事
    實，對事實最為明瞭，其就整個舉發經過描述具體、清楚，
    且舉發現場亦與卷附之現場圖及照片所示相符。綜合上述各
    項因素，應可認定證人陳文瑞之陳述為可採信。
  (三)又警方取締交通違規事件，其以照相方式取證者，固足為違
    規之證明，惟警員當場舉發者，既經舉發員警本身之目睹、
    耳聞，亦足為違規人違規之證明，非必所有之違規事件，均
    須有照片或其他書面資料方足為違規之證據。且礙於違規事
    實往往驟然而現、稍縱即逝之特性，暨採證技術現實可行性
    之困難，雖員警之舉發未併以科學儀器採證，然法院尚非可
    不問緣由，即逕以員警未預留證據之舉，推認員警對於交通
    違規案件之舉發概係出於偏頗。況徵諸本案舉發員警即證人
    陳文瑞到庭所證之上情，除核與論理法則暨經驗法則無違外
    ，較之受處分人之空言置辯，復查確有如前所述足可支持其
    舉發事實可憑信性之相關佐證，由此足認，本件並非員警個
    人之虛設杜撰，兼以本案亦核無員警設詞攀誣或舉發錯誤之
    事證，則證人陳文瑞到庭所證之內容，自尤堪據為本案違規
    情節之依據。
四、綜上所述，足徵本件受處分人確有駕駛前開自小貨車，於上
    述時、地闖紅燈之違規事實，故受處分人以舉發當時並未闖
    紅燈及員警未提出照片舉證等語置辯，尚無可採。從而，原
    處分機關所為之處分，並無違法不當，本件異議為無理由，
    應予駁回。
五、據上論斷，應依道路交通管理處罰條例第87條第2項、道路
    交通案件處理辦法第19條，裁定如主文。
中　　華　　民　　國　　96　　年　　12　　月　　10　　日
                  臺灣臺中地方法院交通法庭
                      法  官  吳崇道
上正本證明與原本無異。
如不服本裁定，應於送達後5日內，向本院提出抗告狀。
                      書記官  黃舜民
中　　華　　民　　國　　96　　年　　12　　月　　10　　日
